【裁判字號】    90,台非,222
【裁判日期】    900711
【裁判案由】    因被告恐嚇案件
【裁判全文】
最高法院刑事判決                                  九十年度台非字第二二二號
    上  訴  人  最高法院檢察署檢察總長
    被      告  甲○○
右上訴人因被告恐嚇案件，對於台灣高等法院高雄分院中華民國八十九年八月十日第
二審確定判決（八十九年度上訴字第二二一號，起訴案號：台灣高雄地方法院檢察署
八十八年度偵字第二三七四、三○五四、八七九○、一二二五四、一二六四五號），
認為一部違法，提起非常上訴，本院判決如左：
    主  文
上訴駁回。
    理  由
非常上訴理由稱：「按原審認定上訴人之事實，既與第一審所認定者不同，即屬上訴
有理由，應將第一審判決撤銷改判，不能仍予維持而駁回上訴（最高法院四十九年台
上字第二五○號判例參照）。本件原判決關於被告甲○○共同連續以加害生命之事，
恐嚇他人致生危害於安全，累犯，處有期徒刑壹年陸月部分之犯罪事實係認定：『甲
○○於民國八十七年十月間，因運泰公司獲准在高雄縣仁武鄉仁褔村水源處興建一般
事業廢棄物生掩埋場，遭村民抗爭，設障以車輛阻止該公司之人車入場施工，甲○
○竟基於概括犯意，自八十七年十月間某日起至八十八年一月初某日止，連續多次率
不詳姓名者之成年人多人分乘車輛入仁福村內，共同向抗爭之村民陳天水、黃張明秀
、兵蔡秋香、穆和清、朱興等人恐嚇稱：如阻止施工要把你們做掉、要放火燒掉擋路
之抗爭車輛，並當場拿出不明液體之寶特瓶作放火狀，以加害生命、財產之事恐嚇陳
天水等村民，致村民陳天水等心生畏懼，危害於安全』。而第一審判決（台灣高雄地
方法院八十八年度訴字第九八○號該部分認定之事實則係：『甲○○於八十七年十月
間，因運泰公司獲准在高雄縣仁武鄉仁褔水源處興建一般事業廢棄物生掩埋場，遭
村民抗爭、設障阻止該公司之人車入場施工，甲○○竟基於概括犯意，自八十七年十
月間某日起至八十八年一月初某日止，連續多次率成年不詳姓名者多人分乘車輛入仁
福村內，共同向抗爭之村民陳天水、兵蔡秋香、穆和清、朱興等人恐嚇謂將放火燒掉
擋路抗爭之車輛及燒死村民等情，並當場拿出不明液體之寶特瓶放火打人狀，致生危
害於村民陳天水等人安全』。兩相比較結果，原審認定之事實減縮：『（放火）燒死
村民』及『（放火）打人（狀）』並擴張『要把你們做掉』各等情，顯與第一審所認
定者不同。矧查因原審認定之事實與第一審所認定者不同，致刑法第三百零五條所列
舉之恐嚇內容亦不一致，第一審認定之恐嚇內容包含加害『生命』、『身體』、『財
產』之事，而原審認定之恐嚇內容僅有加害『生命』、『財產』之事。又第一審判決
主文僅論以『以加害生命之事，恐嚇他人致生危害於安全』罪，恝置『加害身體、財
產之事』恐嚇部分不論，亦有主文與事實及理由互相牴觸之違法，原審不察，竟予維
持而駁回被告該部分之上訴，揆諸首揭說明，原判決顯有違背法令之情形。爰依刑事
訴訟法第四百四十一條、第四百四十三條提起非常上訴。」
本院按連續數行為而犯同一之罪名者，以一罪論，刑法第五十六條定有明文。又本院
四十九年台上字第二五○號判例所謂第二審認定犯罪之事實，與第一審所認定不同，
應將第一審判決撤銷改判，係指與適用法律有關之犯罪構成要件之基本犯罪事實有所
變更、擴大或減縮者而言。本件原審及第一審判決均認定被告甲○○基於概括犯意，
自八十七年十月間某日起至八十八年一月初某日止，連續多次率不詳姓名之成年人多
人分乘車輛入仁福村內，共同向抗爭之村民陳天水、兵蔡秋香、穆和清、朱興等人以
言詞及拿出不明液體之寶特瓶作狀恐嚇，為連續犯以一罪論，而依刑法第三百零五條
論以共同連續以加害生命之事，恐嚇他人致生危害於安全罪。關於被告率同多人恐嚇
被害人之言詞及拿出寶特瓶時如何作狀恐嚇，原審判決記載「要把你們做掉、要放火
燒掉擋路之抗爭車輛，並當場拿出不明液體之寶特瓶作放火狀」，與第一審判決記載
「將放火燒掉擋路抗爭之車輛及燒死村民，並當場拿出不明液體之寶特瓶放火打人狀
」，用語雖有差異，但關於恐嚇之行為人、被害人、行為時間、地點、次數、以言詞
及拿出寶特瓶作狀方式恐嚇等與適用法律有關之基本犯罪事實，暨依連續犯以一罪論
所成立之罪名，均無不同，揆之前揭說明，原審判決就此部分維持第一審判決，並無
非常上訴意旨所指之違背法令情形。又被告一行多次恐嚇加害之事容有不同，但既成
立連續犯以一罪論，第一審判決論以共同連續以加害生命之事，恐嚇他人致生危害於
安全罪，亦無所謂主文與事實、理由互相牴觸之違法情形。本件判決確定後，上訴人
提起非常上訴，難認為有理由，應予駁回。
據上論結，應依刑事訴訟法第四百四十六條，判決如主文。
中      華      民      國     九十     年      七      月     十一     日
                              最高法院刑事第八庭
                                  審判長法官  張  信  雄
                                        法官  賴  忠  星
                                        法官  張  清  埤
                                        法官  張  淳  淙
                                        法官  蕭  權  閔
      右正本證明與原本無異
                                              書  記  官
中      華      民      國     九十     年      七      月     十八     日


司法院資訊處製作；財團法人民間司法改革基金會備份。
